【裁判字號】    95,毒抗,196
【裁判日期】    950428
【裁判案由】    毒品危害防制條例
【裁判全文】
臺灣高等法院刑事裁定                 95年度毒抗字第196號
抗  告  人  臺灣臺北地方法院檢察署檢察官
被      告  甲○○
上列抗告人因被告毒品危害防制條例案件，不服臺灣臺北地方法
院95年度毒聲字第222號，中華民國95年3月24日裁定（聲請案號
：臺灣臺北地方法院檢察署95年度毒偵字第590 號），提起抗告
，本院裁定如下：
    主  文
原裁定撤銷，發回臺灣臺北地方法院。
    理  由
一、檢察官聲請意旨略以：被告甲○○基於概括犯意，自民國九
    十四年十月間某日起，至同年十一月十六日止，連續在臺北
    市士林區○○○路○段社子國小前駕駛之營業小客車內，施
    用第二級毒品安非他命多次。嗣為警於九十五年一月四日下
    午一時三十分許，在臺北市○○區○○路四段松山火車站前
    查獲，並扣得其置於八三二─MN營業小客車內置物箱之第二
    級毒品安非他命一小包及第一級毒品海洛因一小包（持有第
    一級毒品部分另案偵辦）之事實，業經被告自白不諱，被告
    於九十五年一月四日為警查獲時所採尿液，經臺灣檢驗股份
    有限公司鑑驗結果，雖就安非他命類及鴉片類均呈毒品陰性
    反應。惟查，甲基安非他命經口服後，尿液中呈安非他命陽
    性反應之時間，最長可能不會超過四日（即九十六小時），
    是被告既自白最後一次施用安非他命係在九十四年十一月十
    六日，此距查獲時已間隔將近五十日，自難於查獲後尿液中
    驗出安非他命陽性反應，況亦有第二級毒品安非他命一小包
    扣案可資佐證，益證被告自白之可採。爰依毒品危害防制條
    例第二十條第一項及觀察勒戒處分執行條例第三條第一項規
    定，聲請裁定將被告送勒戒處所觀察、勒戒。
二、原裁定略以：被告在九十五年一月四日為警查獲後所採集之
    尿液，經送台灣檢驗股份有限公司鑑定結果為甲基安非他命
    陰性反應，有該公司九十五年一月十九日出具之濫用藥物尿
    液檢驗報告一紙在卷可稽，無從佐證被告施用毒品之自白為
    真實，而扣案之安非他命亦僅足證明被告有持有安非他命之
    行為，無從遽認被告有施用第二級毒品安非他命之犯行，因
    而駁回檢察官之上揭聲請，固非無見。
三、惟查：
  (一)按被告之自白，非出於強暴、脅迫、利誘、詐欺、疲勞訊問
    、違法羈押或其他不正之方法，且與事實相符者，得為證據
    。被告之自白，不得作為有罪判決之唯一證據，仍應調查其
    他必要之證據，以察其是否與事實相符，刑事訴訟法第一百
    五十六條第一、二項定有明文。
  (二)本件被告於警詢及偵查中固自白坦承自九十四年十月間某日
    起至同年十一月十六日止，連續在其駕駛之營業小客車內施
    用第二級毒品安非他命，其後則未再施用；並自白扣案之毒
    品安非他命，乃於本次查獲前之九十四年十二月三十一日晚
    間，在臺北縣五股鄉○○路、中港路口以新台幣一千元之代
    價，向一不詳姓名綽號「阿明」之人所購買，且因近期精神
    不佳才會在九十四年十二月三十一日購買安非他命，惟尚未
    施用即遭查獲等語（第五九○號偵卷八、九頁）。而查獲小
    包粉狀物經警依聯勤二０四場製造之煙毒品檢驗Ａ包試劑初
    步檢驗結果，係呈安非他命反應，亦有臺北市政府警察局北
    投分局查獲涉嫌毒品危害防制條例案毒品初步檢驗報告單附
    卷可稽（同上卷二三頁）。是以，檢察官聲請意旨之九十四
    年十至十一月間被告有施用第二級毒品安非他命之事實，固
    有上揭被告之自白為憑，惟因該期間被告並未因遭查獲驗尿
    ，復未查獲相關證物為佐，是以除被告於本案查獲後之自白
    外，並無其他積極證據可佐其於該期間內有施用毒品之犯行
    ，是以上開自白自難援為不利於被告之證據。
  (三)惟毒品危害防制條例所規定之觀察、勒戒處分，其立法意旨
    在幫助施用毒品者戒除毒癮，該處分之性質非為懲戒行為人
    ，而係為消滅受處分人再次施用毒品之危險性，目的係在戒
    除行為人施用毒品身癮及心癮之措施；且觀察勒戒係導入一
    療程觀念，針對受處分人將來之危險所為預防、矯治措施之
    保安處分，以達教化與治療之目的，以行為人具有危險性格
    為前提。又毒品危害防制條例關於觀察、勒戒之刑事處分，
    核屬於保安處分之類型，此參該條例立法理由即明，而觀察
    、勒戒係對人身自由為實質拘束之保安處分，屬廣義之刑罰
    ，故宣付保安處分之裁定乃涉及實體上事項之實體裁定，而
    非僅關於程序事項之程序裁定。基於維護被告之利益及公平
    正義的考量，就相關事證，法院自應依職權加以調查。
  (四)被告於在九十五年一月四日為警查獲後所採集之尿液，經送
    台灣檢驗股份有限公司鑑定結果為甲基安非他命陰性反應，
    固有該公司出具之濫用藥物尿液檢驗報告一紙在卷可稽。惟
    因有此次查獲之安非他命毒品為證物，被告復自白前有施用
    安非他命多次之情事，是以被告之尿液實關係其是否於查獲
    前仍有施用毒品情事之直接證據，為期勿枉勿縱，自應再將
    被告之尿液送請有關機關為檢驗，以資確認。檢察官抗告意
    旨雖以被告之自白已有查獲之毒品為佐，已足補強被告自白
    之真實性等語，雖非有理，惟本件既有進一步查證之必要，
    應由本院將原裁定撤銷，並發回原審法院詳查後另為適法之
    處理。
據上論斷，應依刑事訴訟法第四百十三條，裁定如主文。
中    華    民    國    95    年    4     月    28    日
                  刑事第十八庭審判長法  官  溫耀源
                                    法  官  邱同印
                                    法  官  段景榕
以上正本證明與原本無異。
不得再抗告。
                                    書記官  陳靜姿
中    華    民    國    95    年    4    月    28     日


司法院資訊處製作；財團法人民間司法改革基金會備份。
